【裁判字號】    99,訴,976
【裁判日期】    991007
【裁判案由】    毒品危害防制條例
【裁判全文】
臺灣高雄地方法院刑事判決               99年度訴字第976號
公  訴  人  臺灣高雄地方法院檢察署檢察官
被      告  甲○○
上列被告因毒品危害防制條例案件，經檢察官提起公訴（99年度
毒偵字第1280號），本院判決如下：
    主  文
甲○○無罪。
    理  由
一、公訴意旨略以：被告甲○○前因施用毒品案件，經觀察、勒
    戒後，認有繼續施用毒品之傾向，再送強制戒治，於97年11
    月17日執行完畢釋放，並由臺灣高雄地方法院檢察署檢察官
    以98年度戒毒偵字第304 號為不起訴處分確定，係警方列管
    之毒品調驗人口。詎猶不思戒除毒癮，又基於施用第一級毒
    品海洛因之犯意，於99年1 月8 日13時40分為警採尿時起，
    回溯72小時內某時許（不含在警局期間），在不詳處所施用
    第一級毒品海洛因1 次，嗣於99年1 月8 日13時40分許，在
    高雄縣大寮鄉○○村○○街25巷14弄3 號為警查獲，經採其
    尿液送驗結果，呈嗎啡陽性反應而悉上情。因認被告甲○○
    涉犯毒品危害防制條例第10條第1 項之施用第一級毒品海洛
    因罪嫌。
二、按犯罪事實應依證據認定之，無證據不得認定犯罪事實；不
    能證明被告犯罪者，應諭知無罪之判決，刑事訴訟法第154
    條第2項、第301條第1項分別定有明文。又事實之認定，應
    憑證據，如未能發現相當證據，或證據不足以證明，自不能
    以推測或擬制之方法，為裁判基礎（最高法院40年台上字第
    86號判例參照）。另認定犯罪事實所憑之證據，雖不以直接
    證據為限，間接證據亦包括在內；然而無論直接或間接證據
    ，其為訴訟上之證明，須於通常一般之人不致有所懷疑，而
    得確信其為真實之程度者，始得據為有罪之認定，倘其證明
    尚未達到此一程度，而有合理之懷疑存在時，即無從為有罪
    之認定（最高法院76年台上字第4986號判例參照）。再者，
    刑事訴訟法第161 條第1 項明定：檢察官就被告犯罪事實，
    應負舉證責任，並指出證明之方法。依此，檢察官對於起訴
    之犯罪事實，應負提出證據及說服之實質舉證責任。倘其所
    提出之證據，不足為被告有罪之積極證明，或其指出證明之
    方法，無從說服法院形成被告有罪之心證，基於無罪推定之
    原則，自應為被告無罪判決之諭知（最高法院92年台上字第
    128 號判例意旨參照）。
三、公訴意旨認被告甲○○涉犯毒品危害防制條例第10條第1項
    之施用第一級毒品海洛因罪嫌，無非係以卷附長榮大學確認
    報告為其主要論據。訊據被告堅詞否認有何施用海洛因之犯
    行，辯稱：其並無施用毒品海洛因之情形，本件採尿檢驗之
    結果，是其於採尿之前到診所及醫院看診，並服用診所及醫
    院所開立之多種藥物及咳嗽藥水，應是服用該咳嗽藥水導致
    尿液中有嗎啡陽性反應等語。
四、經查：
(一)、依卷附長榮大學確認報告所示，被告甲○○之尿液經鑑驗之
    濃度，嗎啡為382ng/ml，其檢驗值雖逾標準值300ng/ml，但
    非相去甚遠，故被告辯稱其係因飲用咳嗽藥水所致乙節，並
    非全然不可信採。
(二)、又查，被告於99年1 月8 日採尿前，因感冒咳嗽曾分別於98
    年12月24日、98年12月28日至張文豪專科診所及高雄縣立鳳
    山醫院就醫，該診所及醫院於被告就診後開立予被告服用之
    治療藥物，確均含有鴉片酊（Opium Tincture）成分等情，
    除有張文豪專科診所回覆本院所附藥單內容明細及晟德甘草
    止咳水含量說明（Opium Tincture鴉片酊）在卷可佐外（見
    本院審訴卷第81、82頁）；另經本院函詢高雄縣立鳳山醫院
    有關被告於該院就診及開立用藥情形一節，該院以99年6 月
    28日（99）長庚鳳山院字第00095 號函覆本院：本醫院於98
    年12月28日給予病人（被告甲○○）之藥物中，Brown
    Mixture Liquid 200ml/bot，確含有鴉片酊（Opium
    Tincture) ，其鴉片酊含量為每毫升含有0.012 毫升等語，
    有該函及所附門診處方單、晟德甘草止咳水含量說明附卷足
    稽（見本院審訴卷第83至85頁）。是前揭甘草止咳水，確為
    張文豪專科診所及高雄縣立鳳山醫院開立予被告服用之治療
    藥物，且上該藥物中均含有鴉片酊成分，堪可認定，被告稱
    其於採尿前有服用上開感冒藥等語，並非空言抗辯，應屬有
    據。
(三)、又本院將上開高雄縣立鳳山醫院門診處方單送請行政院衛生
    署食品藥物管理局查明服用Brown Mixture Liquid
    200ml/bot 之處方，是否會造成尿液檢驗報告有嗎啡陽性反
    應一節，行政院衛生署食品藥物管理局以99年7 月22日FDA
    藥字第0990039186號函覆表示：經查本署許可證登記資料，
    Brown Mixtur Liquid 200ml/bot ，所含之鴉片酊含有嗎啡
    及可待因之成分。故服用Brown Mixtur Liquid 後可能於尿
    液中檢出嗎啡及可待因成分。惟可檢出之量，與服用劑量、
    服用頻率、尿液採集時間、飲水多寡、個人體質與代謝情況
    等因素有關，因個案而異等語，有該函在卷足參（見本院卷
    第15頁）。復參佐高雄縣立鳳山醫院開立藥量為7 天份（見
    本院審訴卷第84頁），且被告供稱其沒有照醫生指示用藥等
    情，堪認被告辯稱其尿液驗出嗎啡陽性反應係因服用上開含
    鴉片酊之藥水所致，於本件採尿前並未施用毒品海洛因等語
    ，尚非無稽。
(四)、本案被告尿液檢驗結果雖呈嗎啡陽性反應，惟經本院函詢被
    告就診之診所、醫院及行政院衛生署食品藥物管理局，被告
    因感冒服用上開止咳水後，驗尿結果確實可能會呈現嗎啡陽
    性反應情形，故本件被告尿液報告中，關於嗎啡部分，雖呈
    現陽性反應，但依上揭資料，應認其超過標準值之情況，不
    能排除係服用上開甘草止咳藥水之可能。
五、綜上所述，本案依檢察官所提出之證據，尚難使本院產生被
    告有罪之心證，且本院復查無其他卷存積極證據足認被告確
    有檢察官所指上開施用第一級毒品犯行，自屬不能證明被告
    犯罪，參以首開說明，應諭知被告無罪之判決。
據上論斷，應依刑事訴訟法第301條第1項前段，判決如主文。
本案經檢察官周天畏到庭執行職務。
中    華    民    國    99    年    10    月    7     日
                    刑事第十九庭  審判長法  官  陳志銘
                                        法  官  黃宣撫
                                        法  官  吳芝瑛
以上正本證明與原本無異。
如不服本判決應於收受送達後10日內向本院提出上訴書狀，並應
敘述具體理由；如未敘述上訴理由者，應於上訴期間屆滿後20日
內向本院補提理由書（均須按他造當事人之人數附繕本）「切勿
逕送上級法院」。
中    華    民    國    99    年    10    月    7     日
                                        書記官  林麗文

司法院資訊處製作；財團法人民間司法改革基金會備份。
